臺灣高等法院臺中分院刑事裁定　　　　100年度毒抗字第889號
抗　告　人
即　被　告　王豊仁
上列抗告人因違反毒品危害防制條例案件，經檢察官聲請觀察勒
戒，不服臺灣彰化地方法院中華民國100年9月20日第一審裁定（
100年度毒聲字第275號，聲請案號：臺灣彰化地方法院檢察署
100年度毒偵字第1649號、100年度聲觀字第219號），提起抗告
，本院裁定如下：
    主  文
抗告駁回。
    理  由
一、抗告意旨略以：抗告人即被告王豊仁（下稱被告）於民國（
    下同）100年4月中旬因重感冒咳嗽不止，曾服用感冒糖漿，
    且長期服用減肥藥物，故體內可能因此殘留少量毒品反應，
    被告並非故意施用毒品，原審就此重要事項未予詳查，顯有
    疏漏，爰提起抗告以還被告清白云云。
二、按犯毒品危害防制條例第10條之施用第一級、第二級毒品之
    罪者，檢察官應聲請法院裁定令被告入勒戒處所觀察、勒戒
    ，其期間不得逾2月。又觀察、勒戒後，檢察官依據勒戒處
    所之陳報，認受觀察、勒戒人無繼續施用毒品傾向者，應即
    釋放，並為不起訴之處分或不付審理之裁定；認受觀察、勒
    戒人有繼續施用毒品傾向者，檢察官應聲請法院裁定令入戒
    治處所強制戒治，其期間為6個月以上，至無繼續強制戒治
    之必要為止。但最長不得逾1年。依前項規定為觀察、勒戒
    或強制戒治執行完畢釋放後，5年後再犯第10條之罪者，適
    用本條前2項之規定，為毒品危害防制條例第20條第1至3項
    所明定，且該條為強制規定，法院無裁量餘地，首先敘明。
三、經查：
  (一)被告基於施用第一級毒品海洛因之犯意，於100年4月26日下
    午5時30分許為警採其尿液回溯72小時內之某時，在不詳處
    所，施用第一級毒品海洛因一次，另基於施用第二級毒品甲
    基安非他命之犯意，於100年4月26日下午5時30分許為警採
    其尿液回溯96小時內之某時，在不詳處所，施用第二級毒品
    甲基安非他命一次。上揭事實，雖被告於偵查中否認犯行，
    但經警查獲後所採集之尿液送驗結果，確呈嗎啡、安非他命
    、甲基安非他命陽性反應，有臺中市政府警察局第四分局偵
    辦毒品案件尿液檢體對照表及詮昕科技股份有限公司於100
    年5月12日所出具之濫用藥物尿液檢驗報告各一紙附卷可稽
    ，被告施用第一級毒品及第二級毒品之犯行已足堪認定，被
    告否認犯行自不足採信。
  (二)依毒品檢驗學上之常規，尿液中含毒品成分反應所使用之檢
    驗方法，對於受檢驗者是否確有施用毒品行為之判斷，恆有
    絕對之影響。其以酵素免疫分析或薄層定性分析等方式為初
    步篩檢者，因具有相當程度偽陽性之可能，如另以氣（液）
    相層析、質譜分析等較具公信力之儀器為交叉確認，因出現
    偽陽性反應之機率極低，核足據為對涉嫌人不利之認定，此
    亦為我國實務所是認。而被告為警查獲後所採集之尿液檢體
    ，經送詮昕科技股份有限公司鑑驗，該公司採取酵素免疫分
    析法為初步篩檢後，復採取氣相層析質譜分析法為確認檢驗
    ，檢驗結果呈嗎啡、安非他命、甲基安非他命陽性反應，且
    複驗所檢出之嗎啡及安非他命、甲基安非他命之閾值濃度分
    別高達8123 ng／ml及8542ng／ml、13589 ng／ml，均遠逾
    嗎啡、安非他命、甲基安非他命標準閾值濃度300ng／ml、
    500ng／ml，顯然已排除被告因服用藥物導致呈毒品偽陽性
    反應之可能。
  (三)當尿液中嗎啡濃度高於200ng/ml，而嗎啡濃度大於檢出可待
    因濃度兩倍時，則可研判係施用鴉片類毒品。當尿液檢出可
    待因及嗎啡成分，而嗎啡濃度低於200ng/ml時，則可研判有
    可能服用含可待因藥物等情，有法務部調查局91年10月14日
    調科壹字第09100687830號函可參。被告經採尿送驗結果，
    其中嗎啡閾值濃度為8123ng/ml，可待因閾值濃度為55ng/ml
    ，被告尿液檢出嗎啡濃度高於200ng/ml，嗎啡濃度復高於可
    待因濃度兩倍，堪認被告確有施用第一級毒品，且所施用者
    ，當係嗎啡類毒品而非可待因。
  (四)另施用安非他命者，其尿液中之代謝物為安非他命，依現行
    濫用藥物尿液檢驗作業準則，其濃度大於500ng／ml者，判
    定為安非他命陽性反應。施用甲基安非他命者，其尿液中之
    代謝物為甲基安非他命及安非他命，依現行濫用藥物尿液檢
    驗作業準則，其甲基安非他命濃度大於500ng／ml，且其代
    謝物安非他命濃度大於200ng／ml者，判定為甲基安非他命
    陽性反應；「施用安非他命者，其尿液代謝物應為安非他命
    陽性反應，不會產生有甲基安非他命陽性反應。」、「施用
    甲基安非他命者，其尿液代謝物會呈甲基安非他命及安非他
    命陽性反應」；人體施用甲基安非他命後，在主要代謝物中
    未改變形態之甲基安非他命佔施用劑量達百分之43，而安非
    他命佔百分之5等情，業經內政部警政署刑事警察局以93年4
    月27日（93）刑鑑字第0930086213號、法務部法醫研究所以
    93年4月28日法醫毒字第0930001318號、法務部調查局以93
    年4月27日調科壹字第09300153070號及行政院衛生署管制藥
    品管理局以93年5月6日管檢字第0930003896號分別函釋在案
    。本案被告於100年4月26日下午5時30分許為警所採集之尿
    液代謝物，甲基安非他命、安非他命均同時呈陽性反應，此
    有上開詮昕科技股份有限公司濫用藥物尿液檢驗報告在卷為
    憑，依照上開說明，足認被告應係施用甲基安非他命。再按
    甲基安非他命經口服投與後約百分之70於24小時內自尿中排
    出，約百分之90於96小時內自尿中排出，故推算吸用時間距
    採尿時間，最長可能不會超過4日，此亦經行政院衛生署藥
    物食品檢驗局81年2月8日（81）藥檢壹字第001156號函示甚
    明，是被告尿液檢驗結果檢出安非他命、甲基安非他命濃度
    為8542ng／ml、13589 ng／ml，呈安非他命、甲基安非他命
    陽性反應，足認被告於100年4月26日為警採尿前回溯96小時
    內之某時，在不詳地點，確有施用第二級毒品甲基安非他命
    之犯行。
  (五)又據行政院衛生署管制藥物管理局94年11月7日管檢字第094
    0011980號函示意見：「一般海洛因施用者尿液可檢出海洛
    因代謝物最大時限為2至4天，．．．施用海洛因後，尿液可
    檢出嗎啡最長時限，與施用劑量、施用頻率、施用方式、飲
    用水量之多寡、所用檢驗方法靈敏度、個人體質及代謝情況
    等因素有關，依個案而異。」（參見行政院衛生署管制藥品
    管理局發行「濫用藥物檢驗相關解釋彙編」，96年3月版，
    第130、131頁），是被告於採尿送驗前2至4日內，當有施用
    第一級毒品海洛因之犯行，足堪認定。
四、綜上所述，原審認被告施用第一級毒品及第二級毒品之犯行
    明確，依毒品危害防制條例第20條第1項、觀察勒戒處分執
    行條例第3條第1項之規定，裁定令被告入勒戒處所觀察、勒
    戒，其期間不得逾2月。經核其認事用法，均無不合。抗告
    意旨辯稱：被告曾服用感冒糖漿且長期服用減肥藥物，故體
    內可能因此殘留少量毒品反應，被告並非故意施用毒品云云
    ，惟被告經本院合法傳喚並未到庭應訊，被告提起抗告後亦
    未提出其他有利之證據，又尿液檢驗結果已排除其他藥物所
    致偽陽性反應之可能，業如前述，是被告抗告意旨所陳為無
    理由，抗告應予駁回。
五、據上論斷，應依刑事訴訟法第412條，裁定如主文。
中    華    民    國   100    年    12    月    28    日
            刑事第十庭    審判長法  官  江  錫  麟
                                法  官  陳      葳
                                法  官  胡  文  傑
以上正本證明與原本無異。
不得再抗告。
                                書記官  陳  宜  屏
中    華    民    國   100    年    12    月    28    日